【裁判字號】    99,抗,100
【裁判日期】    990830
【裁判案由】    本票裁定
【裁判全文】
臺灣桃園地方法院民事裁定               99年度抗字第100號
抗  告  人  甲○○
相  對  人  乙○○
上列當事人間聲請本票裁定事件，抗告人對於民國99年5 月31日
本院簡易庭司法事務官所為99年度司票字第2400號裁定提起抗告
，本院裁定如下：
    主  文
抗告駁回。
抗告程序費用新台幣壹仟元由抗告人負擔。
    理  由
一、本件抗告意旨略以：抗告人因罹患重病，相對人明知此情，
    竟仍隱而未說明，則其送達應不生效力。又抗告人並無負欠
    相對人債務，且相對人並無提示系爭本票，依法不得行使追
    索權。況且，系爭本票記載發票日為民國96年1 月20日，迄
    至相對人聲請原裁定准予強制執行時（即99年5 月17日），
    其就系爭本票上之權利，已逾3 年請求權時效而消滅。但原
    審竟仍驟准相對人之聲請，顯原裁定尚有違誤。為此，爰提
    起抗告，並聲明：原裁定廢棄；該廢棄部分，相對人於原審
    之聲請駁回等語。
二、按執票人向本票發票人行使追索權時，得聲請法院裁定後強
    制執行，票據法第123 條定有明文。次按本票執票人，依票
    據法第123 條規定，聲請法院裁定許可對發票人強制執行，
    性質上係屬非訟事件，此項聲請之裁定及抗告法院之裁定，
    僅依非訟事件程式以審查強制執行許可與否，並無確定實體
    上法律關係存否之效力，如發票人就票據債務之存否有爭執
    時，應由發票人另提起確認之訴，以資解決（參照最高法院
    56年台抗字第714號、57年台抗字第76 號判例要旨）。又執
    票人執記載免除作成拒絕證書之本票聲請裁定准予強制執行
    時，毋庸提出已為付款提示之證據，且受聲請之法院亦僅需
    就本票形式上之要件是否具備予以審查即為已足。
三、經查，相對人主張其執有抗告人所簽發免除作成拒絕證書之
    系爭本票 1紙，屆期為付款之提示，未獲付款，依票據法第
    123 條之規定，聲請裁定許可強制執行等情，已據其提出系
    爭本票為證，原審准許相對人之聲請，裁定准許系爭本票強
    制執行，即無不合。至抗告意旨辯稱：伊並無負欠相對人債
    務，且系爭本票已罹於時效等語，縱令屬實，亦係抗告人與
    相對人間實體上法律關係之爭執問題，依上開規定及最高法
    院判例意旨，應由抗告人另行提起訴訟，以資解決，本件非
    訟程序不得加以審究。又按本票全部或一部不獲付款，或無
    從為付款提示時，執票人應請求作成拒絕證書證明之；發票
    人或背書人，得為免除作成拒絕證書之記載。發票人為前項
    記載時，執票人得不請求作成拒絕證書而行使追索權；本票
    上雖有免除作成拒絕證書之記載，執票人仍應於所定期限內
    ，為付款之提示，但對於執票人主張未為提示者，應負舉證
    之責，票據法第124條準用第86條第1項、第94條第1項、第2
    項前段及第95條規定可資參照。準此，本件抗告人既抗辯稱
    ：系爭本票執票人即相對人未為提示云云，依法其自應就此
    有利於己之事實負舉證責任，惟抗告人迄未提出任何積極事
    證以實其說，僅空言以前詞為抗辯，自難採信。再抗告人所
    辯送達不生效力云云，並未述明何種法律關係送達不合法，
    抑或該送達不合法有何影響原裁定之效力，俱未見抗告人具
    體指明，本院即無從加以審酌。從而，本件抗告意旨求予廢
    棄原裁定，為無理由，應予駁回。
四、據上論結，本件抗告為無理由，依非訟事件法第46條、第21
    條第2 項、第24條第1項，民事訴訟法第495條之1第1項、第
    449條第1項、第95條、第78條，裁定如主文。
中    華    民    國    99    年    8     月    30    日
                民事第一庭  審判長法  官  郭琇玲
                                  法  官  范明達
                                  法  官  吳爭奇
以上正本係照原本作成。
本裁定除以適用法規顯有錯誤為理由，並經本院許可外，不得再
抗告。如提起再抗告，應於收受後10日內，向本院提出再抗告狀
，並繳納再抗告費新台幣1,000 元。
中    華    民    國    99    年    8     月    30    日
                                  書記官  黃瓊儀

司法院資訊處製作；財團法人民間司法改革基金會備份。
